臺灣高等法院民事判決　　　　　　　　 94年度上易字第360號
上　訴　人　美力股份有限公司
法定代理人　黃素美
訴訟代理人　何新琦
被　上訴人　力士通企業有限公司
法定代理人　李正人
訴訟代理人　林　燕
上列當事人間返還訂金事件，上訴人對於中華民國94年3月7日臺
灣臺北地方法院93年度訴字第4618號第一審判決提起上訴，本院
於94年6月14日言詞辯論終結，判決如下：
    主  文
上訴駁回。
第二審訴訟費用由上訴人負擔。
    事實及理由
一、上訴人經合法通知，未於言詞辯論期日到場，核無民事訴訟
    法第386條各款所列事由， 爰依被上訴人聲請，由其一造辯
    論而為判決。
二、上訴人起訴主張：上訴人於民國88年4月7日向被上訴人訂購
    日製之「壓力式密壓粉末造粒機」（型號DQ-230型，下稱系
    爭機器），並訂有買賣合約書（下稱系爭合約書），約定總
    價為日幣1,350萬元，訂金為新台幣（下同）110萬元，交貨
    日為上訴人開立信用狀收訖日起3個月。 詎被上訴人收受訂
    金後，竟無法依約如期交付系爭機器，且拒不提供測試報告
    ，上訴人乃未開立信用狀，加以系爭機器於測試時即有瑕疵
    ，不符上訴人需要，上訴人已無購買意願，遂要求被上訴人
    返還訂金，被上訴人已返還訂金50萬元，尚餘訂金60萬元未
    還。上訴人已於92年10月17日通知被上訴人解除系爭合約及
    返還訂金60萬元等情，爰求為命(一)被上訴人應給付上訴人60
    萬元及法定遲延利息之判決（原審判決上訴人敗訴，上訴人
    不服提起本件上訴），並上訴聲明：(一)原判決廢棄。(二)被上
    訴人應給付上訴人60萬元及自起訴狀繕本送達翌日起算法定
    遲延利息。(三)願供擔保請准宣告假執行。
三、被上訴人則以：兩造間簽訂之系爭合約書雖名為買賣合約書
    ，實為委任契約，由被上訴人代上訴人向日本 FUJI PAUDAL
    公司訂購系爭機器，被上訴人已依受任意旨向日本FUJI PAU
    DAL公司訂購系爭機器，並將訂金交付該公司，日本FUJI PA
    UDAL公司已於88年4月28日生產完成系爭機器， 上訴人亦於
    同年5月間前往日本完成測試驗收， 詎上訴人迄未依約開立
    信用狀，致訂金遭日本 FUJI PAUDAL公司沒收，被上訴人已
    於88年4 月28日以此屬可歸責於上訴人之事由解除系爭合約
    ，上訴人自不得請求返還訂金等語，資為抗辯，並答辯聲明
    ：(一)上訴駁回。(二)願供擔保請准宣告免為假執行。
四、經查兩造於88年4月7日簽訂系爭合約書，約定由上訴人委託
    被上訴人代為訂購日本 FUJI PAUDAL公司製造之系爭機器，
    上訴人已給付訂金110萬元之事實， 有上訴人提出之買賣合
    約書可證（原審卷5-8頁）， 且為兩造所不爭執，自堪信為
    真實。
五、上訴人主張系爭合約書為買賣關係， 被上訴人收受訂金110
    萬元後，因無法依約如期交付系爭機器，且拒不提供測試報
    告，伊乃未開立信用狀，加以系爭機器於測試時即有瑕疵，
    不符伊需要，伊已無購買意願，遂要求被上訴人返還訂金，
    並於92年10月17日通知被上訴人解除契約，被上訴人已返還
    訂金50萬元，尚餘訂金60萬元未還之事實，則為被上訴人所
    否認，並以前開情詞置辯，經查：
  (一)按解釋意思表示，應探求當事人之真意，不得拘泥於所用之
    辭句，民法第98條定有明文。查兩造簽訂之系爭合約書雖名
    為「買賣合約書」，然觀其前文約定上訴人委由被上訴人代
    為訂購日本FUJI PAUDAL公司製造之系爭機器，及於第5條付
    款條件約定：百分之三十訂金款於兩造簽訂系爭合約書同時
    ，由上訴人以電匯方式支付予被上訴人原廠 FUJI PAUDAL公
    司以為訂購確定，被上訴人原廠於收訖訂金後，進行機械生
    產；百分之七十貨款以即期不可撤銷保兌信用狀，於訂購確
    定，訂金支付日起1個月內上訴人開立予日本FUJI PAUDAL公
    司，並於裝船後提示所有裝船文件予信用狀通知行，現金支
    付之等語，上訴人顯係委託被上訴人向日本 FUJI PAUDAL公
    司購買系爭機器，價金亦係支付予日本 FUJI PAUDAL公司，
    核其性質，應屬民法第528條規定之委任契約。 上訴人固將
    訂金以支票交付被上訴人，惟被上訴人抗辯此乃應上訴人要
    求增加保障而為，且被上訴人已將該訂金交付日本FUJI PAU
    DAL公司，有該公司之傳真可稽（本院卷67、68頁）， 自難
    僅以上開訂金交付方式之改變，遽認兩造簽訂之系爭合約書
    為買賣關係。
  (二)次查系爭合約書並未約定被上訴人或日本 FUJI PAUDAL公司
    應交付測試報告，是上訴人以被上訴人未交付測試報告為由
    ，拒絕開立信用狀予日本 FUJI PAUDAL公司，應屬無據。又
    兩造間之系爭合約書性質既為委任契約，被上訴人自不負系
    爭機器之瑕疵擔保責任。 系爭合約書第7條固約定自系爭機
    器裝船日起被上訴人提供1年之機械性能保證， 在此保證期
    限內，如有損壞，而該損壞經確認為非人為因素，被上訴人
    負責無償更換修理等語（原審卷7頁）， 惟查被上訴人係日
    本 FUJI PAUDAL公司在台灣之代理商，上訴人委託被上訴人
    向日本 FUJI PAUDAL公司購買系爭機器後，若機械性能發生
    問題或有損壞情形，衡情日本 FUJI PAUDAL公司不可能隨時
    有人員常駐台灣負責維修，是被上訴人抗辯上開約定係伊受
    上訴人委任代購系爭機器之基本售後服務事項，由伊就近代
    日本 FUJI PAUDAL公司向上訴人提供無償更換之維修服務等
    語，應屬可採。 另依系爭合約書第5條約定，百分之七十貨
    款係以即期不可撤銷保兌信用狀，於訂購確定，訂金支付日
    起1個月內上訴人開立予日本FUJI PAUDAL公司，並於裝船後
    提示所有裝船文件予信用狀通知行，現金支付之（ 原審卷6
    頁），而上訴人於簽訂系爭合約書並給付訂金後，另與被上
    訴人簽訂訂購確認單（原審卷9-11頁），足見上訴人確有向
    日本 FUJI PAUDAL公司訂購系爭機器之意思，依上開約定上
    訴人自應於訂金支付日起1個月內開立信用狀予日本FUJ IPA
    UDAL公司。 另依系爭合約書第3條約定，交貨期限為上訴人
    開立信用狀之收訖日起3個月由日本裝船出口， 而上訴人迄
    未開立信用狀，為兩造所不爭，系爭機器之交貨期限即因上
    訴人未開立信用狀而遲未屆至，上訴人自不得以被上訴人無
    法依約如期交付系爭機器為由，拒絕開立信用狀。是上訴人
    以被上訴人無法依約如期交付系爭機器及系爭機器於測試時
    有瑕疵為由，主張解除系爭合約書，為不合法。
  (三)兩造所簽訂之系爭合約書既為委任契約，委任契約僅得終止
    契約，而無解除契約之適用，是上訴人主張解除系爭合約，
    請求被上訴人返還訂金，亦屬無據。再者，依系爭合約書所
    附訂購確認單關於付款條件亦約定，百分之三十訂貨訂金於
    簽約之同時，現金電匯予日本 FUJI PAUDAL公司以為訂購確
    定，是收受訂金者實為出賣人之日本 FUJI PAUDAL公司，而
    非被上訴人，縱上訴人得終止兩造間之委任契約，亦不得向
    被上訴人請求返還該訂金。
  (四)上訴人雖又主張系爭合約因可歸責於被上訴人之事由，致不
    能履行，依民法第249條第3款規定，被上訴人應返還訂金云
    云。惟查日本 FUJI PAUDAL公司已提出系爭機器供上訴人測
    試，此由上訴人自承第一次樣本送去試機時沒問題等語可知
    （原審卷30頁），故系爭機器並無不能履行之問題，且兩造
    間既為委任關係，其契約標的為他方事務之處理，被上訴人
    已為上訴人就訂購系爭機器之事務為處理，有訂購單及傳真
    文件可憑（本院卷55-69頁）， 亦無不能履行問題。末查被
    上訴人雖交付上訴人50萬元，然上訴人訴訟代理人自承：「
    我說我開給別的公司的信用狀的貨款不夠支付，請被上訴人
    先給我一些，我要退定金，但被上訴人不同意」等語（原審
    卷62頁）， 足見被上訴人並非以同意退還該110萬元訂金之
    意思而交付上訴人50萬元。是上訴人以被上訴人曾交付50萬
    元而主張被上訴人同意返還訂金，亦屬無據。
六、從而，上訴人本於解除契約後回復原狀之法律關係及民法第
    249條第3款規定，請求被上訴人給付60萬元及法定遲延利息
    ，自屬不應准許。原審所為上訴人敗訴之判決，核無違誤。
    上訴論旨指摘原判決不當，求予廢棄改判，顯無理由，應予
    駁回。
七、至兩造其餘之攻擊或防禦方法及未經援用之證據，經本院斟
    酌後，均認不影響本判決之結果，自無逐一詳予論駁之必要
    ，併此敘明。
八、據上論結，本件上訴為無理由，依民事訴訟法第449條第1項
    、第78條、第463條、第385條第1項前段，判決如主文。
中　　華　　民　　國　　94　　年　　6 　　月　　28　　日
                  民事第十四庭審判長法  官　劉靜嫻
                                    法  官　李錦美
                                    法  官　陳駿璧
正本係照原本作成。
不得上訴。
中　　華　　民　　國　　94　　年　　6 　　月　　29　　日
　　　　　　　　　　　　　　　　　　書記官　黃　愛
